【裁判字號】    92,易,315
【裁判日期】    921110
【裁判案由】    傷害
【裁判全文】
臺灣士林地方法院刑事判決                          九十二年度易字第三一五號
    聲  請  人  臺灣士林地方法院檢察署檢察官
    被      告  乙○○
    選任辯護人  林玠民律師
右列被告因傷害案件，經檢察官聲請簡易判決處刑（八十九年度偵字第一０一八六號
），本院士林簡易庭法官認不宜以簡易判決處刑，移由本院刑事庭改依通常程序審理
，並判決如左：
    主  文
乙○○共同傷害人之身體，處拘役伍拾日，如易科罰金以參佰元折算壹日。
    事  實
一、緣乙○○因其母鄭梅卿曾參與甲○○、甲○○前妻陳桂芳召集之民間互助會，遭
    甲○○、陳桂芳倒會冒標而有金錢糾紛，乙○○為代表其母向甲○○、陳桂芳追
    討債權，乃於民國八十九年九月二十九日二十時四十分許，夥同前開互助會會員
    即其表哥丙○○（業經本院另案判決）、表姊楊玉惠、楊玉仙及友人張慶育（係
    代表互助會會員鄭素娥處理債權），一同前往甲○○前揭住處，於強行進入甲○○住宅後（侵入住宅、毀損部分，未經檢察官起訴），因言語不合，與甲○○發
    生口角，乙○○與丙○○乃萌生共同傷害甲○○之犯意，由乙○○與甲○○徒手
    互毆，丙○○則以所抽香菸之菸頭攻擊甲○○，致甲○○受有胸部抓傷及燙傷、
    腹部抓傷及燙傷之傷害。
二、案經甲○○訴由臺北市政府警察局南港分局報請臺灣士林地方法院檢察署檢察官
    聲請簡易判決處刑，本院士林簡易庭認不宜以簡易判決處刑，移由本院刑事庭改
    依通常程序審理。
    理  由
一、訊之被告乙○○雖坦承於右述時地與丙○○、楊玉惠、楊玉仙、張慶育共同前往
    告訴人甲○○前開住處等情不諱，惟矢口否認有何傷害犯行，辯稱：抵達告訴人
    住處後，因告訴人不肯開門，渠等有打電話報警，嗣警員到場後，方與警員一起
    進入告訴人住處，當天是告訴人先動手推伊，伊才還手，應屬正當防衛云云。惟
    查：
  (一)右揭犯罪事實，業據告訴人於警訊、偵查及本院訊問時指訴歷歷，且告訴人於當
    日立即前往財團法人國泰綜合醫院內湖分院急診，診斷結果，確實受有胸部抓傷
    及燙傷、腹部抓傷及燙傷之傷害，此有該院診斷證明書一紙在卷可參。
  (二)證人即到場之員警丁○○於本院審理時，具結後證稱：「我們到現場時，他（指
    告訴人）沒有穿上衣」、「當時告訴人請我們叫被告到門外去，因為他不歡迎他
    們。我當時有請被告及屋內的人出去，當時這些人都有出去」、「我請他們出去
    ，到門口時又爭吵，後來又吵到屋子裡面去」、「他們再進去屋子時才又發生爭
    吵、推打的事情。當時有一個女的要進屋內，說要找告訴人的太太，我就制止她
    不要進去，我回頭一看，就看到他們發生扭打」、「我沒看清楚何人跟何人打，
    我聽到吵鬧、東西摔到地上的聲音。我當時沒有親眼看到誰跟誰打架，我之前所
    謂看到他們扭打，是因為聽到扭打的聲音，又看到一堆人擠在那裡，我研判他們
    在扭打」、「（問：你當時有無看到有人受傷？）我有看到告訴人胸部有被香菸
    燙到的痕跡，有紅紅的、破皮的樣子，我研判是被菸燙到的」等語（見本院九十
    二年十月二十日審理筆錄）。
  (三)再參諸與被告同時前往告訴人住處之表姊楊玉惠、楊玉仙及友人張慶育，於警訊
    中均陳稱被告與告訴人係互毆。佐以前開告訴人之指訴、證人丁○○之證述，可
    知當時與告訴人扭打一起之人為被告。而證人丁○○既於被告與告訴人徒手互毆
    後，見到告訴人未著上衣之胸部露出紅紅、破皮的痕跡，並依其擔任員警從事刑
    事案件偵辦之經驗，研判告訴人係遭香菸燙傷之痕跡，足見告訴人指稱其當場遭
    被告徒手毆打、遭丙○○以香菸之菸頭燙傷一節，應為事實。證人丙○○於本院
    證稱：其並未以香菸燙傷告訴人，當天其僅於被告與告訴人互毆時，上開將被告
    拉開，要被告不要打架云云，應與事實不符，難以相信。
  (四)至於被告辯稱：與告訴人互毆係出於正當防衛一節，惟按正當防衛必須對於現在
    不法之侵害始得為之，侵害業已過去，即無正當防衛可言。至彼此互毆，又必以
    一方初無傷人之行為，因排除對方不法之侵害而加以還擊，始得以正當防衛論。
    故侵害已過去後之報復行為，與無從分別何方為不法侵害之互毆行為，均不得主
    張正當防衛。又衡之一般社會經驗法則，互毆係屬多數動作構成單純一罪而互為
    攻擊之傷害行為，縱令一方先行出手，而還擊一方在客觀上苟非單純僅對於現在
    不法之侵害為必要排除之反擊行為，因其本即有傷害之犯意存在，則對其互為攻
    擊之還手反擊行為，自無主張防衛權之餘地，最高法院三十年上字第一０四０號
    判例、八十四年度台上字第四０七號判決、八十四年度台非字第二０八號判決可
    資參考。查被告辯稱：是告訴人先推其胸部一下，其才與告訴人互毆等情，縱令
    屬實，因告訴人所為侵害業已過去，被告還手顯非排除不法侵害所必要，而係侵
    害過後之報復行為，且進而與告訴人互毆，無從分別何方為不法侵害，依前開說
    明，自不得主張正當防衛而阻卻違法。
  (五)又，被告曾具狀請求調查告訴人之弟弟是否曾任職玉成派出所及調查備案紀錄乙
    節，惟刑事審判以與審判有關之事項始為法院應調查之事項，則告訴人之弟弟是
    否曾任職於玉成派出所及被告是否曾經備案，與被告有無傷害告訴人之犯行並無
    審判上之關聯性可言，應無調查之必要。
    參互各情，被告否認傷害犯行尚非可採。本件事證明確，被告之犯行已堪認定，
    應予依法論科。
二、核被告所為，係犯刑法第二百七十七條第一項之傷害罪。被告與丙○○間，就傷
    害犯行有犯意之聯絡及行為之分擔，應依刑法第二十八條之規定，論以共同正犯
    。被告係強行進入告訴人住宅後，因與告訴人口角而另起傷害犯意，是其傷害之
    犯行，與侵入住宅犯行，並無手段、目的之牽連關係，尚非起訴效力所及，而侵
    入住宅之犯行，復未經檢察官起訴，尚非本院所得審理，併此說明。爰審酌被告
    並無前科，素行尚稱良好，並斟酌其犯罪之動機、目的、手段、所生之危害、犯
    後態度等一切情狀，量處如主文所示之刑。又被告行為後，刑法第四十一條業於
    九十年一月十日修正公布，同年月十二日生效，舊法規定犯最重本刑三年以下有
    期徒刑以下之刑之罪，而受六個月以下有期徒刑或拘役之宣告，因身體、教育、
    職業、家庭之關係或其他正當事由，執行顯有困難者，得易科罰金，修正後刑法
    第四十一條第一項規定，凡犯最重本刑五年以下有期徒刑以下之刑之罪，而受六
    個月以下有期徒刑或拘役之宣告，均得易科罰金，惟查易科罰金係關於執行之事
    項，與罪刑之輕重問題無涉，自應尊重制定新法之精神，一律適用新法，不生新
    舊法律適用之比較問題，故依修正後之刑法第四十一條第一項規定諭知被告易科
    罰金之折算標準，附此敘明。
據上論斷，應依刑事訴訟法第四百五十二條、第二百九十九條第一項前段，刑法第二
十八條、第二百七十七條第一項、第四十一條第一項，罰金罰鍰提高標準條例第一條
前段、第二條，判決如主文。
本案經檢察官吳怡明到庭執行職務
中        華        民        國    九十二    年    十一    月    十    日
                                  臺灣士林地方法院刑事第六庭
                                      審判長法  官  趙  文  卿
                                            法  官  李  昆  霖
                    法  官  洪  慕  芳
右正本證明與原本無異。
如不服本判決，應於判決送達後十日內，向本院提出上訴狀。
                                            書記官  趙  彩  彤
中        華        民        國    九十二    年    十一    月   十二   日
附錄本判決論罪科刑依據之法條：
刑法第二百七十七條第一項：
  傷害人之身體或健康者，處三年以下有期徒刑、拘役或一千元以下罰金。


司法院資訊處製作；財團法人民間司法改革基金會備份。
